【裁判字號】    99,台上,977
【裁判日期】    990211
【裁判案由】    違反毒品危害防制條例
【裁判全文】
最高法院刑事判決              九十九年度台上字第九七七號
上  訴  人  甲○○
原      審
選任辯護人  洪梅芬律師
上列上訴人因違反毒品危害防制條例案件，不服台灣高等法院台
南分院中華民國九十八年十月十四日第二審更審判決（九十八年
度重上更(一)字第二四五號，起訴案號：台灣台南地方法院檢察署
九十三年度偵字第六五五八號），由原審之辯護人代為提起上訴
，本院判決如下：
    主  文
上訴駁回。
    理  由
按刑事訴訟法第三百七十七條規定，上訴於第三審法院，非以判
決違背法令為理由，不得為之。是提起第三審上訴，應以原判決
違背法令為理由，係屬法定要件。如果上訴理由書狀並未依據卷
內訴訟資料，具體指摘原判決不適用何種法則或如何適用不當，
或所指摘原判決違法情事，顯與法律規定得為第三審上訴理由之
違法情形，不相適合時，均應認其上訴為違背法律上之程式，予
以駁回。本件上訴意旨略稱：(一)、依法務部法醫研究所（下稱法
醫研究所）法醫毒字第０九四０００二二一九號函所載之內容，
可證施用搖頭丸其藥物留在體內之時間可達三天，而Ｋ他命對施
用者之影響最長可達二十四小時。原判決說明：上訴人即被告原
審選任辯護人為上訴人辯稱：毒品作用時間為十六至二十四小時
云云，尚嫌無據等情，即與上開函文所載內容不符。又上訴人自
白施用搖頭丸及Ｋ他命，而上訴人之尿液檢驗結果亦呈安非他命
類陽性反應，不能排除上訴人於製作相關筆錄前有施用ＭＤＭＡ
毒品，並與Ｋ他命併同影響上訴人於製作相關筆錄時之意識。另
行政院衛生署嘉南療養院（下稱嘉南療養院）民國九十五年八月
一日嘉南般字第０九五０００三三二四號函，其內記載：不正常
重複性之傳送簡訊及與來電者通話之行為，可增加上訴人精神狀
態受Ｋ他命及安非他命類物質搖頭丸影響之可能等情。乃原判決
認定上訴人於接受警詢及檢察官訊問時，意識清楚並無供述非出
於任意性之情形，於法有違。(二)、上訴人於警詢及檢察官偵查中
之供述，因受毒癮影響而有顯與常情相悖之處，即上訴人稱向綽
號阿風者購買毒品之地點為中華路文化中心，然中華路係在台南
縣永康市，而非在台南市文化中心；上訴人住台南縣仁德鄉，然
卻說其住在大同路，又上訴人遭逮捕時，其車輛停放在林森路與
長榮路口，然卻說車輛停在大同路；扣案毒品市價新台幣（下同
）十五萬元以上，上訴人卻僅說值五、六千元；上訴人就毒品與
燈飾買賣有交錯混亂之情形。乃原判決未說明上情何以不能為有
利於上訴人論斷之理由，而逕為不利於上訴人之認定，於法有違
。(三)、原判決認定上訴人伺機在台南縣永康市○○路「天堂ＰＵ
Ｂ」附近，販賣ＭＤＭＡ及Ｋ他命與不特定顧客等情。然依上訴
人所使用行動電話之通聯紀錄顯示，上訴人於九十三年五月二十
八日晚上十時許，並不在「天堂ＰＵＢ」附近；並未有人指稱向
上訴人購買毒品；「天堂ＰＵＢ」係晚上十二時開門營業，上訴
人無從於九十三年五月二十八日晚上十時許，在該處販賣Ｋ他命
；警方並未查扣上訴人持有電子磅秤，則上訴人如何分裝Ｋ他命
出售他人，足見上訴人自白各情與事實不符，乃原判決竟認上訴
人有如原判決事實欄所載之犯行，於法有違。(四)、一次購買大量
毒品，並非必然係為販賣，本件並無證據足資證明上訴人係為供
販賣而販入毒品，乃原判決竟以施毒者縱隨身攜帶毒品，衡情為
避免遭查獲，隨身攜帶者亦應僅係少量，上訴人竟隨身攜帶九百
二十顆之搖頭丸，扣案如原判決附表所示之大量毒品，顯非供上
訴人自己施用等情，而為不利於上訴人之認定，於法有違等語。
惟查：原判決認定上訴人有原判決事實欄所記載之販賣第二級毒
品犯行，係以訊據上訴人雖否認有前揭犯行，辯稱：伊於警詢及
檢察官偵查訊問中，因毒癮發作而精神恍惚，完全不知自己所供
述之內容，扣案之毒品均係供自己施用云云。然查上訴人確有如
原判決事實欄所載之犯行，業據上訴人於警詢中供述明確。參酌
證人即警員孫瑞誠證稱：係伊與洪彰宏共同查獲本案，警詢筆錄
係伊詢問，上訴人於警詢中有坦承販毒，警詢筆錄是隔天早上九
時才製作筆錄，當時上訴人精神狀態已經恢復，講話語氣也很正
常等情明確；稽諸警詢筆錄之記載，上訴人於遭警方查獲當日凌
晨，在警局表明其精神不佳，拒絕接受警方之詢問，上訴人嗣經
休息至同日早上九時十分許，始接受警員之詢問；第一審勘驗上
訴人警詢錄音帶結果：上訴人於警詢過程中，能夠針對警員問題
回答，警員詢問販賣毒品部分，上訴人所回答之內容清楚可辨，
並無口齒不清之情形，且上訴人有承認販賣搖頭丸及Ｋ他命，然
特別否認有販賣大麻及潘他唑新等情。堪認上訴人於製作警詢筆
錄時其意識正常，並無毒癮發作而供述非出於任意性之情形；上
訴人於製作警詢筆錄期間，曾以行動電話傳送簡訊多達十五通，
並曾有與來電者通話五次之情形，為上訴人所自承，並有相關行
動電話通聯紀錄附卷可佐，而傳送簡訊等動作須手腦協調併用，
足見上訴人於警詢時其意識甚為清楚；第一審勘驗上訴人在檢察
官偵查中訊問光碟結果：１、上訴人在檢察官偵查中有承認販賣
Ｋ他命。２、上訴人在檢察官偵查訊問過程中，並無語調亢奮之
異常情形等情，有勘驗筆錄附卷可證，參諸檢察官訊問上訴人：
警詢中為何承認以每顆二百五十元販賣搖頭丸，上訴人辯稱：警
員係問搖頭丸每顆多少錢，伊沒有賣搖頭丸等情以觀，堪認上訴
人於檢察官偵查中意識清楚，並無因毒癮發作而喪失判斷能力之
情形；上訴人原審選任辯護人雖為其辯稱：上訴人於查獲前曾服
用搖頭丸及Ｋ他命，而毒品發生作用之時間為十六至二十四小時
，上訴人於接受警詢及檢察官訊問之時間，均在該等毒品作用範
圍之時間內，且上訴人於警詢時簽名之筆跡歪斜顫抖，足見上訴
人確有毒癮發作而神智不清之情形云云。惟查施用毒品者對毒品
之反應不盡相同，且依嘉南療養院九十五年八月一日嘉南般字第
０九五０００三三二四號覆函，亦認需綜合考量多項因素，才可
能有效評估搖頭丸及Ｋ他命作用之時間等，足見上訴人原審選任
辯護人為上訴人辯解各情，並非有據。另依上訴人於接受警詢及
檢察官訊問時，並無毒癮發作而有供述非出於任意性之情形等，
及上訴人於警詢中休息五小時後，嗣後所書寫之筆跡已無歪斜顫
抖等情形以觀，堪認上訴人於接受警詢及檢察官訊問時，其意識
清楚而無供述非出於任意性之情形；上訴人經警查扣得如原判決
附表一所示之物，經送驗結果，認如原判決附表一編號一所示圓
錠為第二級毒品ＭＤＭＡ，如原判決附表一編號二至四所示粉末
為第三級毒品Ｋ他命，有內政部警政署刑事警察局九十三年十一
月二日刑鑑字第０九三０一六二二五七號鑑驗通知書附卷可證。
參諸如原判決附表一編號一所示之第二級毒品ＭＤＭＡ，有依顏
色不同及混合包裝之情形，且其數量多達九百二十顆，如原判決
附表一編號二至四所示之第三級毒品Ｋ他命，亦有依顏色不同而
為瓶裝或袋裝之情形，而其數量亦高達一百五十七點二五公克。
又施毒者為避免遭查獲，縱隨身攜帶毒品亦應僅係少量，乃上訴
人竟隨身攜帶九百二十顆之搖頭丸，顯與常情有違，足見上開毒
品並非供上訴人自己施用。上訴人自白各情係屬事實，其否認辯
解各情，無非係屬事後卸責之詞，不足採信等情，予以綜合判斷
。因而撤銷第一審關於論處上訴人連續販賣第二級毒品及連續販
賣第三級毒品罪刑部分之判決，改判依想像競合犯論處上訴人販
賣第二級毒品罪刑，已於判決內說明其所憑之證據及其認定之理
由，從形式上觀察，並無違背法令之情形。按證據之取捨與證據
之證明力如何，均屬事實審法院得自由裁量、判斷之職權；苟其
此項裁量、判斷，並不悖乎通常一般之人日常生活經驗之定則或
論理法則，又於判決內論敘其何以作此判斷之心證理由者，即不
得任意指摘其為違法，而據為提起第三審上訴之合法理由。原判
決認定上訴人有如原判決事實欄所載之犯行，並非單憑上訴人相
關自白各情，原判決綜合上述各項證據資料，據以認定上訴人有
前揭犯行等情，乃其採證認事調查職權之合法行使，不容任意指
為違法。原判決已說明上訴人原審選任辯護人為其辯稱：上訴人
於查獲前曾服用搖頭丸及Ｋ他命，而毒品發生作用之時間為十六
至二十四小時等情，其何以不能為有利於上訴人論斷之理由甚詳
，而稽諸上訴意旨(一)所援引之法醫研究所函文，其所載內容並非
針對具體個案函覆，並於函文說明欄四註明：「有關毒癮者施用
ＭＤＭＡ、Ｋ他命等實務問題，請逕洽國內緝毒單位或戒治單位
查詢」（第一審卷第二宗第二十二至二十三頁）等情；又上訴意
旨(一)另援引之嘉南療養院函文，於說明欄四所記載之內容係：「
由客觀之尿液檢驗結果得知，該被告確有使用安非他命類之物質
，且仍在物質之作用影響之下，但至於物質影響程度及範圍，則
無法單以檢驗結果精確推估，意即被告之精神狀態可能受到搖頭
丸影響，但是否產生混淆、記憶力受損之可能則需更多客觀證據
來確認，包括不正常或重覆性之傳送簡訊及與來電者通話之行為
，可增加被告之精神狀態受搖頭丸影響之可能」（九十五年度上
訴字第四二八號卷第八十一頁）。上訴意旨援引法醫研究所函文
及嘉南療養院函文部分內容，任意指摘原判決不當，及片面為有
利於上訴人之推論，並非有據。縱認原判決就上情未詳予說明，
而有微疵，然於判決之結果並無影響，依刑事訴訟法第三百八十
條規定，仍不得據為合法之第三審上訴理由。按有利於被告之證
據不採納及應於審判期日調查之證據，係指該證據倘予採納或經
調查所能證明者，得以推翻原審判決所確認之事實，而得據以為
不同之認定而言。如非事理所必然，或係無從調查之證據方法，
即欠缺其調查之必要性，縱未調查，或未於理由特加說明，均與
所謂違背法令之情形不相適合。原判決已說明上訴人於警詢及檢
察官偵查中，其意識清楚且供述均係出於任意性等情，所依憑之
證據及理由甚詳，上訴意旨(二)所載各情，尚非得以推翻原審判決
所確認之事實，而得據以為不同之認定。縱認原判決就上情未逐
項說明，而有微疵，然於判決之結果並無影響，依刑事訴訟法第
三百八十條規定，仍不得據為合法之第三審上訴理由。上訴意旨
徒憑己意或就原判決已有說明之事項，或就原審判斷證據證明力
之合法職權行使，漫指其違法，重為單純事實上之爭執，難謂係
適法上訴第三審之理由，其上訴違背法律上之程式，應予駁回。
據上論結，應依刑事訴訟法第三百九十五條前段，判決如主文。
中    華    民    國  九十九  年    二    月   十一   日
                      最高法院刑事第一庭
                          審判長法官  董  明  霈
                                法官  林  茂  雄
                                法官  張  祺  祥
                                法官  陳  祐  治
                                法官  林  瑞  斌
本件正本證明與原本無異
                                      書  記  官
中    華    民    國  九十九  年    二    月  二十五  日
                                                      K

司法院資訊處製作；財團法人民間司法改革基金會備份。
